【裁判字號】    89,易,1311
【裁判日期】    890530
【裁判案由】    竊盜
【裁判全文】
台灣台中地方法院刑事判決                        八十九年度易字第一三一一號
    公  訴  人  台灣台中地方法院檢察署檢察官
    被      告  戊○○
右列被告因竊盜等案件，經檢察官提起公訴（八十九年度偵字第二八七九號）及移送
併案審理（八十九年度偵字第七二五二號），本院判決如左：
    主    文
戊○○連續竊盜，處有期徒刑壹年陸月。
「己○○」之國民身分證及駕駛執照上變造戊○○之照片各壹張、「丁○○」之國民
身分證及駕駛執照上變造戊○○之照片各壹張，均沒收。
    事    實
一、戊○○前曾於民國八十四年間因懲治盜匪條例、麻醉藥品管理條例及竊盜等案件
    ，分別經台灣高等法院台中分院及本院先後判處有期徒刑三年七月、三月及三月
    ，其後並定應執行有期徒刑三年十月，現仍於假釋中。詎戊○○竟猶不知悔改，
    復基於為自己不法所有之概括犯意，先於八十八年三月初，在位於台中市○○路
    之某家紅茶店內，趁無人注意之際，竊取己○○所有之國民身分證、駕駛執照及
    貴賓卡各一張；得手後為達其竊取之目的，竟基於變造特種文書之概括犯意，於
    竊取後翌日，在其位於台中市○○路四一六號二樓之一之住處，分別取下上開國
    民身分證及駕駛執照上己○○之照片後，將自己之照片分別換貼於上開國民身分
    證及駕駛執照上，而加以變造，足生損害於己○○、戶政機關對於戶政資料管理
    之正確性及監理機關對於核發資料管理之正確性。其後戊○○又承上開竊盜之概
    括犯意，於八十八年十二月初，在台中市○○路第九信用合作社前之電話亭內，
    趁丁○○未注意之際，竊取丁○○所有之皮包一個（內含丁○○之國民身分證及
    駕駛執照各一張）；而為達上開竊取之目的，復承上開變造特種文書之概括犯意
    ，於竊得後翌日，在其上開同一住處，分別取下上開國民身分證及駕駛執照上丁○○之照片，並將自己之照片分別換貼於上開國民身分證及駕駛執照上，而變造
    上開特種文書，足以生損害於丁○○、戶政機關對於戶政資料管理之正確性及監
    理機關對於核發資料管理之正確性。其後戊○○又承上開竊盜之概。戊○○復承
    上開竊盜之概括犯意，先後於八十九年一月二十二日下午五時許及同年二月七日
    下午六時許，在位於台中市○○路五三三號之家樂福大賣場內，分別竊取甲○○
    、丙○○等人所有放置在購物車內之皮包各壹個（甲○○之皮包內含國民身分證
    、汽車駕駛執照、機車駕駛執照、健保卡、電子通話卡、批發卡、ＶＩＰ卡、會
    員卡各壹張及存摺壹本；丙○○之皮包內含信用卡一張、行動電話電池一個及汽
    車遙控器一個）。嗣因戊○○又基於上開竊盜之概括犯意，先後於八十九年二月
    九日下午八時許、下午九時許，在上開家樂福賣場內，分別竊取庚○○所有置放
    於購物車內之皮包壹個【內含現金新台幣（下同）一千四百元、國民身分證及駕
    駛執照各壹張】，以及家樂福賣場內之商品美工刀一組與行動電話電池各壹個，
    而於得逞後欲通過家樂福賣場收銀台時未提示結帳，為家樂福賣場之保全員攔阻
    而報警處理，且自戊○○身上查獲庚○○所有皮包壹個（內含現金一千四百元、
    國民身分證及駕駛執照各壹張），以及家樂福賣場之商品美工刀一組與行動電話
    電池壹個（均已發還），並循線至戊○○所駕駛車號Ｘ八－一三五０號自用小客
    車上查獲上開竊得之物品（均已發還）及經變造之「己○○」國民身分證、「丁○○」之國民身分證與駕駛執照各壹張，始查悉上情。
二、案經台中市警察局移送台灣台中地方法院檢察署檢察官偵查起訴。
    理    由
一、上開事實，除關於竊取被害人丁○○所有皮包等物部分之犯行外，餘均業據被告
    坦承不諱，而核與被害人己○○、甲○○、丙○○、庚○○及乙○○等人分別於
    警訊中之指述情節相符，並有贓物領據六紙、變造之「己○○」國民身分證、變
    造之「丁○○」駕駛執照及國民身分證影本各一張附卷可稽，是被告上開部分之
    自白，核與事實相符，應認為實。至被告另辯稱其並未竊取丁○○所有之皮包等
    物，而係拾獲云云，經查：被告確係趁被害人丁○○未注意之際，在電話亭內竊
    取丁○○所有之上開皮包等物之情，業據被告分別於警局及偵查中供述甚詳，復
    有被害人丁○○於警局中指述詳實，並有贓物領據、變造「丁○○」之駕駛執照
    及國民身分證影本附卷足參，是被告於本院翻異前供所辯，要屬卸責之詞，殊無
    可採。本件事證明確，被告上開犯行，洵堪認定。
二、被告戊○○先後換貼自己之照片於己○○及丁○○所有之國民身分證及駕駛執照
    上加以變造，自分別足生損害於己○○、丁○○、戶政機關對於戶政資料管理之
    正確性及監理機關對於核發資料管理之正確性。核被告所為，係犯刑法第三百二
    十條第一項竊盜罪、第二百十二條變造特種文書罪。被告先後多次竊取他人物品
    ，以及變造己○○、丁○○之國民身分證及駕駛執照之犯行，均時間緊接，所犯
    構成要件亦相同，顯各均係基於概括犯意為之，均為連續犯，依刑法第五十六條
    之規定，均應以一罪論。又被告所犯上開二罪間，有方法結果之牽連關係，依刑
    法第五十五條之規定，應從較重之竊盜罪處斷。爰審酌被告之品行不佳，其利用
    他人購物而疏於防備之際多次竊盜、顯係不知思循正當途徑工作以賺取生活所需
    、其手段、目的、所生危害及犯罪後供認犯行之態度等一切情狀，量處如主文第
    一項所示之刑，以示懲儆。扣案之「己○○」國民身分證、「丁○○」國民身分
    證及駕駛執照影本各一張上變造被告戊○○之照片各一張，均係被告所有，且供
    犯本罪所用之物，業據被告供明在卷，爰依刑法第三十八條第一項第二款之規定
    宣告沒收。至經變造之「己○○」駕駛執照一張，雖未扣案，惟因不能證明業已
    滅失，且其上變造被告湯史明之照片一張，係被告所有，且供本件犯罪所用之物
    ，業據被告供述甚詳，亦應依刑法第三十八條第一項第二款之規定宣告沒收。
三、至移送併案審理部分（八十九年度偵字第七二五二號）意旨另以：被告戊○○與
    案外人來文欽共同基於為自己不法所有之犯意聯絡，於八十九年五月二日下午六
    時三十分許，在位於台中市○○路○段三五九號之吉安大賣場內，由來文欽負責
    把風，而由被告戊○○竊取被害人陳麗悅所有置於購物車內之皮包一個（內含陳
    麗悅之國民身分證、機車駕照、全民健康保險卡、林新醫院掛號證、中華民國合
    作社聯合社購買證各壹張、葉神興所有之全民健康保險卡壹張、台中縣大里市農
    會支票存根壹張及現金一千八百元等物），嗣被告戊○○得手後將該現金及證件
    取出放置於自己口袋時，甫為吉安大賣場之保全人員發現而報警處理等情，因認
    被告另涉有與來文欽共同竊取陳麗悅所有上開物品之犯行。惟按犯罪事實應依證
    據認定之，無證據不得推定其犯罪事實；又被告否認犯罪事實所持之辯解，縱屬
    不能成立，仍非有積極證據足以證明其犯罪行為，不能遽為有罪之認定，刑事訴
    訟法第一百五十四條、最高法院三十年上字一八三一號判例參照。復按刑事訴訟
    法上所謂認定犯罪事實之證據，係指足以認定被告確有犯罪行為之積極證據而言
    ，該項證據自須適合於被告犯罪事實之認定，始得採為斷罪資料；且犯罪事實之
    認定，應憑真實之證據，倘證據是否真實尚欠明顯，自難以擬制推測之方法，為
    其判斷之基礎；另證據之證明力，固屬於法院判斷之自由，惟證據本身如有瑕疵
    ，則在瑕疵未能究明以前，遽採為有罪之根據，即難謂適法，最高法院二十九年
    上字第三一○五號、五十三年台上字第六五六號及三十二年上字第九七一號分別
    著有判例可資參照。
四、訊據被告堅詞否認其有上開竊取陳麗悅所有皮包等物之犯行，辯稱：其並未竊取
    陳麗悅所有上開物品，而僅係於同日下午六時三十分許，在吉安大賣場之嬰兒用
    品販賣區拾獲上開皮包，其於告訴來文欽上開情事後，確有翻看皮夾內之物，並
    將現金及證件放置於自己之口袋等語。經查：被告辯稱其並未自購物車上竊取陳
    麗悅所有上開物品，而係自地上拾獲等情，核與證人即與被告一同於上址購物之
    來文欽迭次於警局及偵查中陳述甚詳，是被告上開所辯，已堪採信。再者，雖公
    訴人以被害人陳麗悅曾於警局中陳稱，其皮包係置於購物車上被竊等情，且證人
    周大偉於警局中陳稱，其確見被告將皮包內之物取出放置於自己口袋等情為據，
    惟因被害人陳麗悅及證人周大偉均未親見被告竊取上開物品，是尚非得以被害人
    陳麗悅及證人周大偉所陳作為認定被告確有竊盜犯行之不利證據。況且取得上開
    物品之途徑，實非僅竊盜一途，揆諸前揭說明，參諸卷內現存證據，既無法證明
    陳麗悅所有上開物品係被告所竊取，是尚難僅以被告持有上開物品，即遽論被告
    涉有竊取陳麗悅所有物品之犯行。此外，復查無其他積極證據足資證明被告涉有
    上開竊盜犯行，則被告自無另成立上開竊盜犯行之餘地，而顯與本件公訴人起訴
    論罪部分之事實，並無連續犯之裁判上一罪關係，已非本院所得併予審究。至於
    被告上開拾獲陳麗悅所有物品之行為，是否另涉有刑法第三百三十七條之侵占遺
    失物罪嫌，因與本案所犯竊盜罪部分之事實，並無實質上一罪或裁判上一罪之關
    係，亦非本院所得加以審究，故應由檢察官就該部分另為處理，附此敘明。
據上論斷，應依刑事訴訟法第二百九十九條第一項前段，刑法第五十六條、第三百二
十條第一項、第二百十二條、第五十五條、第三十八條第一項第二款，罰金罰鍰提高
標準條例第一條前段，判決如主文。
中      華      民      國    八十九      年      五      月    三十    日
                              臺灣臺中地方法院刑事第六庭
                                  法  官  許  惠  瑜
右正本證明與原本無異。
如不服本判決，應於判決送達後十日內向本院提出上訴狀，上訴於臺灣高等法院臺中
分院( 須附繕本 )。
                                   書記官
中      華      民      國    八十九      年      六      月      一    日
附錄條文：
刑法第三百二十條第一項
意圖為自己或第三人不法之所有，而竊取他人之動產者，為竊盜罪，處五年以下有期
徒刑、拘役或五百元以下罰金。
刑法第二百十二條
偽造、變造護照、旅券、免許證、特許證及關於品行、能力、服務或其他相類之證書
、介紹書，足以生損害於公眾或他人者，處一年以下有期徒刑、拘役或三百元以下罰
金。


司法院資訊處製作；財團法人民間司法改革基金會備份。
